【裁判字號】    89,判,2539
【裁判日期】    890817
【裁判案由】    營業稅
【裁判全文】
最  高  行  政  法  院  判  決                  八十九年度判字第二五三九號
    原      告  甲○○
    被      告  台中市稅捐稽徵處
    代  表  人  陳守信
右當事人間因營業稅事件，原告不服財政部中華民國八十八年六月二十二日台財訴第
000000000號再訴願決定，提起行政訴訟，本院判決如左：
    主  文
原告之訴駁回。
訴訟費用由原告負擔。
    事  實
緣原告未依法辦理營業登記，擅自在台中市○○區○○路二段二十七號開設隆得利理
容中心，經營視唱、理容，每日營業額新台幣（以下同）二○、○○○元，自八十四
年十一月十六日至八十五年一月二十四日止，共計營業額一、一八六、四四一元，案
經台中市警察局第四分局查獲，移由被告審理違章成立，核定補徵營業稅五九、三二
二元（原告已於八十六年九月十日繳納），另按所漏稅額五九、三二二元科處三倍之
罰鍰一七七、九○○元（計至百元止）。原告對科處罰鍰部分不服，申請復查及提起
訴願、再訴願，均遭駁回，遂提起行政訴訟。茲摘兩造訴辯意旨如次：
原告起訴意旨略謂：一、原告於營業前八十四年十一月四日向台中市黎明稅捐分處以
「天川飲食店」辦理設籍課稅，後因項目不符同月以「隆得利理容名店公益店」名義
申請設籍課稅，惟主管機關以前同營業地址之行號「太陽城理髮廳」欠稅為由不准設
立，黎明分處推延至八十五年一月二十五日方准設立，原告設立情形因主管機關諉過
行為及行政人員失職，其責任由原告承擔，原告無力決定主管機關何時准予營業，但
籌備營業已完成，非故意過失之行為由原告獨力承擔，請鈞院明鑒，從輕減輕原告罰
鍰倍數負擔。二、台中市稅捐稽徵處民國八十六年七月二十八日中市稅法字第一三二
七二號函處分書之附註「一、檢附稅額繳款書及罰鍰繳款書各乙份，請依限繳納。」
上述繳納期間八十六年九月一日起八十六年九月十日止，原告所爭主管機關依警察機
關談話筆錄逕行處罰稅款及罰鍰，原告未於裁罰前辦解或承諾違章事實，如何繳納稅
款、稅款多少﹖被告處分不當在前，又未善盡輔導責任，豈可處分書及繳款書於八十
六年七月二十八日函限繳日期八十六年九月十日前，原告不知有違章之事，原因是主
管機關老大作風，不顧原告之權益，此項有利事實，請鈞院查明以維護原告權益。三
、營業稅法第五十一條業於八十四年八月二日修正公布，九月一日施行，其罰鍰倍數
已由五倍至二十倍修正為一倍至十倍，稅捐稽徵法第四十八條之三於八十五年七月三
十日修正公布「納稅義務人違反本法或稅法之規定，適用裁處時之法律。但裁處前之
法律有利於納稅義務人者，適用最有利納稅義務人之法律。」財政部八十七年四月二
十日台財稅第八七一九三九五三五號函示：「請參酌『稅務違章案件裁罰金額，或倍
數參考表』使用須知第四點規定，酌予減輕其處罰倍數。」本案依修正營業稅法第五
十一條之規定倍數一倍至十倍，是否處罰依比例原則，是否相當非無斟酌之餘地，且
被告拖延設立時間，處分時又未告知原告，因無稅單可繳稅款，其責任不應由原告承
擔，財政部為減輕納稅義務人負擔八十七年四月二十日函「．．．酌予減輕其處罰倍
數。」基於上述理由應依比例原則處一倍罰鍰，始符合法規修正之旨趣，為此特請判
決將原決定及原處分關於罰鍰部分均撤銷等語。
被告答辯意旨略謂：(一)、按「納稅義務人有左列情形之一者，除追繳稅款外，按所漏
稅額處一倍至十倍罰鍰，並得停止其營業：一未依規定申請營業登記而營業者。」為
行為時營業稅法第五十一條第一款所明定。(二)、本件原告未依法辦理營業登記，擅自
在台中市○○區○○路二段二十七號開設隆得利理容中心，經營視唱、理容，每日營
業額二○、○○○元，自八十四年十一月十六日至八十五年一月二十四日止，共計營
業額一、一八六、四四一元，案經台中市警察局第四分局查獲，移由本處審理違章成
立，乃按所漏稅額五九、三二二元科處原告三倍罰鍰計一七七、九○○元（計至百元
止）。原告不服，主張其於裁罰核定前已補報補繳稅款，應科處二倍罰鍰等語，申經
本處復查決定以，原告違章屬實，又本案處分書發文日期為八十六年七月二十八日，
而原告於八十六年九月十日始補繳稅款，原處分科處漏稅額三倍罰鍰並無不合等由，
駁回其復查之申請。原告人復執前詞並稱繳納金額確定一六、一七七元於八十六年七
月十九日繳納等語，訴經台灣省政府訴願決定及財政部再訴願決定，除仍持與本處相
同之論見外，並以原告於八十六年七月十九日繳納一六、一七七元，據本處辯明係另
案辦理營業登記後應補之營業稅等由，遂駁回其訴願及再訴願。(三)、經查本件原告於
未核准營業登記前，即擅自營業且未申報營業額屬實，亦為原告所不爭執，本處依查
得資料核定漏稅額，並衡情按所漏稅額科處三倍之罰鍰，自無不合，又本案係依行為
時營業稅法第五十一條規定辦理，並無修正前後法規適用之疑義。所訴顯係誤解所致
，核不足採。本件原處分及訴願、再訴願決定均應予維持，並判決駁回原告之訴等語
。
    理  由
按「納稅義務人有左列情形之一者，除追繳稅款外，按所漏稅額處一倍至十倍罰鍰，
並得停止其營業：一未依規定申請營業登記而營業者。」為行為時營業稅法第五十一
條第一款所明定。本件原告未依法辦理營業登記，擅自在台中市○○區○○路二段二
十七號開設隆得利理容中心，經營視唱、理容，每日營業額二○、○○○元，自八十
四年十一月十六日至八十五年一月二十四日止，共計營業額一、一八六、四四一元，
案經台中市警察局第四分局查獲，移由被告審理違章成立，乃按所漏稅額五九、三二
二元科處原告三倍罰鍰計一七七、九○○元（計至百元止）。原告不服，主張其於裁
罰核定前已補報補繳稅款，應科處二倍罰鍰等語，申經被告復查決定以，原告違章屬
實，又本案處分書發文日期為八十六年七月二十八日，而原告於八十六年九月十日始
補繳稅款，原處分科處漏稅額三倍罰鍰並無不合等由，駁回其復查之申請。原告不服
，循序提起行政訴訟，訴稱：本案係被告遲延核准設立時間，不應由原告承擔責任，
又被告裁罰前未盡輔導責任，使原告喪失減輕罰鍰之權利，而本案依修正營業稅法第
五十一條規定辦理，依比例原則是否相當，非無斟酌之餘地，應處一倍罰鍰，始符合
法規修正之旨趣云云。經查本件原告於未核准營業登記前，即擅自營業且未申報營業
額屬實，亦為原告所不爭執；被告依查得資料核定漏稅額，並衡情按所漏稅額科處三
倍之罰鍰，自無不合。又本案係依行為時（即修正後）營業稅法第五十一條規定辦理
，並無修正前後法規適用之疑義。被告於法定額度內處以漏稅額三倍之罰鍰，係在其
裁量權行使之範圍，要與比例原則無。又原告於八十六年七月十九日繳納一六、一
七七元，係另案辦理營業登記後應補之營業稅，與核准登記前營業所漏稅額無關，併
予明。綜上所述，被告按漏稅額科處三倍罰鍰之處分，並無違誤，一再訴願決定遞
予維持，亦無不合。原告起訴意旨，難謂為有理由，應予駁回。
據上論結，本件原告之訴為無理由，爰依行政訴訟法施行法第二條、行政訴訟法第九
十八條第三項前段，判決如主文
中    華    民    國     八十九      年      八      月       十七      日
                    最 高 行 政 法 院 第 三 庭
                                審 判 長 法  官      曾  隆  興
                                         法  官      吳  錦  龍
                                         法  官      徐  樹  海
                                         法  官      鄭  淑  貞
                                         法  官      林  家  惠
右  正  本  證  明  與  原  本  無  異
                                         法院書記官  王  福  瀛
中    華    民    國     八十九      年      八      月       十八      日


司法院資訊處製作；財團法人民間司法改革基金會備份。
